【裁判字號】    94,交上易,295
【裁判日期】    950118
【裁判案由】    過失致死
【裁判全文】
臺灣高等法院刑事判決               94年度交上易字第295號
上  訴  人  臺灣臺北地方法院檢察署檢察官
上  訴  人
即  被  告  乙○○
上列上訴人因被告過失致死案件，不服臺灣臺北地方法院94年度
交易字第268號，中華民國94年10月12日第一審判決（起訴案號
：臺灣臺北地方法院檢察署93年度偵字第21323號），提起上訴
，本院判決如下：
    主  文
上訴駁回。
    事  實
一、乙○○於民國93年11月27日晚間10時25分，駕駛車牌號碼Ｄ
    Ｐ—4717號自用小客車，沿臺北市○○○路○段由東往西方
    向行駛於第二車道，途經和平西路與南海路口欲右轉時，適
    號誌燈甫由紅燈變換為綠燈，乙○○本應注意右轉彎時，應
    距交岔路口30公尺前顯示方向燈或手勢，並注意轉彎車應暫
    停讓直行車先行，確實掌握右後來車動態，而依當時天候晴
    、夜間有照明，並無不能注意之情形，竟疏未注意右後方直
    行車輛之動態及距交岔路口30公尺前顯示方向燈，竟於打右
    轉方向燈之際，即將方向盤同步向右轉動，適有林建良所騎
    乘車牌號碼ＣＭＬ—190號重型機車，超速行駛於同向同一
    車道之右側，致其車輛之右前車輪與林建良所騎乘機車之左
    側車身發生碰撞，林建良於人車倒地後，經送臺北市立和平
    醫院急救，仍因胸腹腔出血等傷害，延至翌（28）日凌晨0
    時45分宣告不治。
二、案經被害人林建良之父甲○○告訴暨臺北市政府警察局中正
    第二分局報告臺灣臺北地方法院檢察署檢察官偵查起訴。
    理  由
一、上揭肇事事實，業據上訴人即被告乙○○迭於偵審中坦認無
    訛，且於本院審理中直承其有過失不諱（見本院審判筆錄）
    ，並經告訴人甲○○指訴綦詳，且有道路交通事故現場圖、
    事故現場照片附卷可參（見偵卷第18頁至第24頁）。而被害
    人林建良確係因與被告發生車禍造成胸腹腔出血、導致出血
    性休克等傷害後宣告不治等情，亦經臺灣臺北地方法院檢察
    署檢察官督同法醫師相驗明確，製有勘驗筆錄、驗斷書、相
    驗屍體證明書等，此外，並有市立和平醫院出院病歷摘要在
    卷可資佐證。
二、按汽車行駛至交叉路口，其右轉彎時，應距交叉路口30公尺
    前顯示方向燈或手勢，駛至路口後再行右轉，且轉彎車應讓
    直行車先行，道路交通安全規則第102條第1項第3款、第6款
    前段分別定有明文；被告為駕駛人理應注意及此，而當時天
    候晴，夜間有照明，並無不能注意之情事，竟能注意而不注
    意，在轉彎時未於交叉路口30公尺前顯示方向燈或手勢，且
    未暫停讓直行車先行，致與被害人機車發生擦撞，使其倒地
    送醫不治死亡，其對車禍之發生自有過失，本件經送台北市
    車輛行車事故鑑定委員會及台北市車輛行車事故鑑定覆議委
    員會鑑定及覆議，亦均為同一之認定，有各該委員會94年3
    月4日北鑑審字第○九四三○○四六九○○號鑑定意見書及
    94年5月2日鑑定覆議意見書在卷為憑（見偵卷第67頁至第81
    頁），是被告自白，核與事實相符。雖被害人機車刮地痕長
    達34.8公尺，參照磨擦系數換算，其有超過市區道路限速情
    事，就本件車禍與有過失 (上揭二次鑑定及台灣台北地方法
    院94年重訴字第193號民事判決亦均為同一之認定)，仍無解
    於被告之過失責任。且核被告過失行為與被害人死亡間，確
    有相當因果關係。綜上，本件事證明確，被告犯行堪以認定
    ，應依法論科。
二、核被告所為，係犯刑法第276條第1項之過失致人於死罪。原
    審審酌被害人對本次車禍亦有超速行駛之肇事次因，被告素
    行、犯罪情節、手段、結果、坦承犯行，迄未能與告訴人達
    成和解，且犯後移轉房地，處理態度可議等一切情狀，依刑
    法第276條第1項、第41條第1項前段、罰金罰鍰提高標準條
    例第1條前段、第2條，量處有期徒刑六月，並諭知易科罰金
    之折算標準，以示懲儆。認事用法及量刑均無違誤，檢察官
    上訴意旨認被害人未超速，且被告乏和解誠意，指摘原審量
    刑過輕；被告上訴意旨則以其本就與人合夥從事成屋買賣，
    非惡意脫產，其經濟能力確有不足，才無法達成和解為由，
    指摘原判決量刑過重，均應認無理由，予以駁回。
據上論斷，應依刑事訴訟法第368條，判決如主文。
本案經檢察官吳國南到庭執行職務。
中    華    民    國    95    年    1     月    18    日
                  刑事第十八庭審判長法  官  吳昭瑩
                                    法  官  王麗莉
                                    法  官  楊貴雄
以上正本證明與原本無異。
不得上訴。
                                    書記官  林淑貞
中    華    民    國    95    年    1     月    19    日
附錄：本案論罪科刑法條全文
中華民國刑法第276條第1項：
因過失致人於死者，處二年以下有期徒刑、拘役或二千元以下罰
金。


司法院資訊處製作；財團法人民間司法改革基金會備份。
